【裁判字號】    98,上易,14
【裁判日期】    990504
【裁判案由】    侵權行為損害賠償
【裁判全文】
臺灣高等法院臺南分院民事判決    98年度上易字第14號
上  訴  人  乙○○
被 上 訴人  丙○○
共      同
訴訟代理人  劉意  律師
複 代 理人  何永福  律師
上  訴  人  甲○○
訴訟代理人  邱川崎  律師
上列當事人間請求侵權行為損害賠償事件，上訴人對於中華民國
97年11月20日臺灣雲林地方法院（96年度訴字第405號）第一審
判決提起上訴，上訴人乙○○並為訴之追加，本院於99年4月20
日言詞辯論終結，判決如下：
    主  文
原判決關於命上訴人甲○○應給付被上訴人丙○○超過新台幣貳
拾萬伍仟壹佰零壹元本息部分，應給付上訴人乙○○超過新台幣
壹拾柒萬貳仟貳佰壹拾貳元本息部分，及各該部分假執行之宣告
，暨訴訟費用之裁判（除確定部分外）均廢棄。
上開廢棄部分，上訴人乙○○、被上訴人丙○○在第一審之訴及
假執行之聲請均駁回。
上訴人甲○○其餘上訴駁回。
上訴人乙○○之上訴及追加之訴均駁回。
第一（除確定部分外）、二審訴訟費用由上訴人甲○○負擔五分
之四，上訴人乙○○負擔五分之一；第二審追加之訴訴訟費用由
上訴人乙○○負擔。
    事實及理由
甲、程序部分：
    按訴狀送達後，原告不得將原訴變更或追加他訴。但有下列
    各款情形之一者，不在此限：「．．二、請求之基礎事實同
    一者，三、擴張或減縮應受判決事項之聲明者」；又訴之變
    更或追加，非經他造同意，不得為之，但民事訴訟法第255
    條第1項第2款至第6款情形，不在此限。民事訴訟法第255條
    第1項第2款、第3款、第446條第1項分別定有明文。經查：
    上訴人乙○○於原審起訴主張：其因上訴人甲○○之傷害行
    為，致其受有新台幣（下同）1,277,431元（含醫藥費21,31
    9元、減少收入損失56,112元、精神慰藉金120萬元）之損害
    ，應由上訴人甲○○負賠償之責等語。原審就上訴人乙○○
    請求給付超過207,113元本息部分，為其敗訴判決後，上訴
    人乙○○僅就其中精神慰藉金部分聲明不服提起上訴，請求
    上訴人甲○○應再給付20萬元精神慰藉金（見本院卷1第9頁
    ）；嗣於本院審理時，就上開同一基礎事實，再追加聲明請
    求上訴人甲○○應再賠償其醫藥費用247,422元、看護費用1
    2,000元及減少勞動能力之損失735,811元，合計共995,233
    元等語（見本院卷1第8、173頁）；核上訴人乙○○之主張
    基礎事實同一，且所為係擴張其應受判決事項之聲明（即為
    訴之追加），依上開說明，應予准許，合先說明。
乙、實體部分：
一、上訴人乙○○與被上訴人丙○○起訴主張：上訴人乙○○與
    被上訴人丙○○為母女關係，而上訴人乙○○與上訴人甲○
    ○均為位於雲林縣斗南鎮○○街之攤販，於民國（下同）96
    年4月23日上午7時40分許，上訴人甲○○見被上訴人丙○○
    踢倒其妻張美玲放置於上開新興街190號前之保麗龍箱，心
    生不滿，竟基於傷害之犯意，於上開地點隨手拿起勾拉鐵門
    之鐵條毆打被上訴人丙○○之背部，致被上訴人丙○○受有
    背部、下背部、腰薦椎神經根病灶、腰部等多處擦傷及挫傷
    等傷害。上訴人乙○○見狀欲上前搭救，上訴人甲○○另萌
    傷害之犯意，徒手拉扯上訴人乙○○之頭髮，並以手肘將其
    壓制在地上，再以腳踹踢其身體右側，致其受有臉部、頸部
    、腰背部、左腳踝、右膝、雙手肘、右肩下背部等多處擦傷
    及挫傷、第十二節胸椎壓迫性骨折等傷害。為此，依侵權行
    為之法律關係，訴請上訴人甲○○賠償給付上訴人乙○○1,
    277,431元（含醫藥費21,319元、減少收入損失56,112元、
    精神慰撫金120萬元）、賠償給付被上訴人丙○○4,641,043
    元（含醫藥費51,001元、減少收入損失56,112元、喪失勞動
    能力損失3,333,930元、精神慰撫金120萬元）等語（原審判
    命上訴人甲○○應給付被上訴人丙○○207,113元本息，應
    給付上訴人乙○○174,581元本息，而駁回上訴人乙○○及
    被上訴人丙○○其餘之訴，被上訴人丙○○就其敗訴部分未
    聲明不服；上訴人甲○○就其敗訴部分聲明不服；上訴人乙
    ○○則就其敗訴部分之精神慰藉金聲明不服，並於本院擴張
    請求再給付醫療費用247,422元、看護費用12,000元、減少
    工作能力之損失735,811元。）上訴人乙○○上訴（含追加
    ）聲明：(一)原判決不利上訴人乙○○精神慰藉金部分廢棄。
    (二)上開廢棄部分，上訴人甲○○應再給付上訴人乙○○20萬
    元本息；嗣於本院審理時擴張（追加）聲明上訴人甲○○應
    再給付995,233元（合計上開乙○○請求部分為1,195,233元
    ）之本息。對上訴人甲○○之答辯聲明：上訴人甲○○之上
    訴駁回。
二、上訴人甲○○則以：當日係基於義憤始持鐵條毆打被上訴人
    丙○○，惟其並未毆打上訴人乙○○，反係上訴人乙○○一
    直用腳踹踢上訴人甲○○下體，上訴人甲○○閃躲，致上訴
    人乙○○重心不穩，自行跌倒。又縱認上訴人甲○○確有毆
    傷上訴人乙○○及被上訴人之行為，渠等所請求之醫療費用
    應扣除健保給付部分，且上訴人乙○○及被上訴人於事發後
    仍有從事販賣水果，係因警察取締始無法營業，渠等請求減
    少薪資收入部分亦無理由。再者，上訴人乙○○胸椎第12節
    壓迫性骨折之病症係其84年之舊傷，與上訴人甲○○無因果
    關係，其請求減少勞動能力之損失及手術之醫療費用，均無
    理由等語，資為抗辯。上訴人甲○○之上訴聲明：(一)原判決
    不利上訴人甲○○部分廢棄。(二)上開廢棄部分，被上訴人丙
    ○○、上訴人乙○○在第一審之訴駁回。對上訴人乙○○之
    答辯聲明：上訴人乙○○之上訴及追加之訴均駁回。
三、兩造不爭執事項：
  (一)上訴人乙○○與被上訴人丙○○為母女關係，而上訴人乙○
    ○與上訴人甲○○均為位於雲林縣斗南鎮○○街之攤販。
  (二)上訴人甲○○於96年4月23日上午7時40分許，在雲林縣斗南
    鎮○○街190號攤位處，持鐵條毆打被上訴人丙○○之背部
    ，致被上訴人丙○○受有背部擦傷、挫傷等傷害；兩造對上
    訴人乙○○、被上訴人丙○○提出的傷單、收據形式上沒有
    意見。
  (三)被上訴人丙○○同意扣除重複請求之1,162元。
  (四)刑事部分判決甲○○有罪確定（案號：臺灣雲林地方法院96
    年度六簡字第384號，96年度簡上字第193號）。
  (五)上訴人甲○○至目前尚未賠償被上訴人丙○○與上訴人乙○
    ○（見本院卷1第40頁）。
四、得心證之理由：
  (一)上訴人甲○○與乙○○均為位於雲林縣斗南鎮○○街之攤販
    ，雙方素有嫌隙，於96年4月23日上午7時40分許，上訴人甲
    ○○見上訴人乙○○之女即被上訴人丙○○踢倒其妻張美玲
    放置於上開新興街190號前之保麗龍箱，心生不滿，竟基於
    傷害之犯意，於上開地點隨手拿起勾拉鐵門之鐵條毆打被上
    訴人丙○○之背部，致被上訴人丙○○受有背部擦傷及挫傷
    等傷害。上訴人乙○○見狀欲上前搭救，上訴人甲○○另萌
    傷害之犯意，徒手拉扯上訴人乙○○之頭髮，並以手肘將其
    壓制在地上，再以腳踹踢其身體右側，致其受有臉部、左腳
    踝、右膝與雙手肘之擦傷及挫傷等傷害一情，業據上訴人乙
    ○○及被上訴人丙○○指述在卷，上訴人甲○○對於上開時
    地傷害被上訴人丙○○部分固不否認，惟否認有傷害上訴人
    乙○○，辯稱係上訴人乙○○自己跌倒云云，然依當時在場
    之證人丙○○於本院證稱：「（事發那天的保麗龍箱子放在
    哪裡？）放在路的中央黃線上。我要到我母親的攤位，我不
    小心踢到保麗龍箱，我有把它撿好，我要走回我母親那邊，
    上訴人甲○○就從我後面打我，我母親看到要來搭救我，上
    訴人甲○○就拉我母親頭髮，用腳把她絆倒壓在地上」等語
    （見本院卷1第116、117頁），參以上訴人甲○○於警詢時
    亦自承：「因乙○○一直用腳踢我的下體，所以我才用手肘
    把她壓在地上」等語，且上訴人乙○○因上訴人甲○○之毆
    打，而受有臉部、左腳踝、右膝與雙手肘之擦傷及挫傷之傷
    害，亦有台大醫院雲林分院於96年4月24日所開立上訴人乙
    ○○及被上訴人丙○○之驗傷診斷書各乙紙在卷可憑（見96
    年度六簡附民字第17號卷第11、17頁），而上訴人甲○○因
    本件傷害犯行，經臺灣雲林地方法院96年度六簡字第384號
    刑事判決有罪後，上訴人甲○○提起上訴，復經臺灣雲林地
    方法院96年度簡上字第193號判決上訴駁回確定等情，亦經
    本院調閱上開刑事卷宗核閱無誤，是上訴人甲○○確有傷害
    上訴人乙○○及被上訴人之犯行，應至為明確。上訴人乙○
    ○、被上訴人丙○○之主張上開傷害為上訴人甲○○所為，
    即無不合；上訴人甲○○辯稱未傷害乙○○云云，不足採信
    。
  (二)按因故意或過失，不法侵害他人之權利者，負損害賠償責任
    ；不法侵害他人之身體或健康者，對於被害人因此喪失或減
    少勞動能力或增加生活上之需要時，應負損害賠償責任；不
    法侵害他人之身體、健康者，被害人雖非財產上之損害，亦
    得請求賠償相當之金額，民法第184條第1項前段、第193條
    第1項、第195條第1項前段，分別定有明文。查本件上訴人
    乙○○、被上訴人丙○○因上訴人甲○○之傷害行為受傷，
    且與甲○○之傷害行為間有相當因果關係存在，從而，上訴
    人乙○○、被上訴人丙○○本於侵權行為損害賠償請求權之
    規定，訴請上訴人甲○○賠償損害，於法有據。茲就被上訴
    人丙○○、上訴人乙○○所得請求之數額分述如下：
  1.被上訴人丙○○部分：
  (1)醫療費用部分：
    被上訴人丙○○請求醫藥費用51,001元，固有醫療費用明
      細及收據共17紙為憑，惟其中懷恩中醫診所96年8月6日開
      立之0000000號收據明細掛號費項目850元係屬重複核算（
      見附民卷第46頁）；又台大醫院雲林分院96年4月23日收
      據編號0000000號及0000000號之門診收據1,162元亦係重
      複列印（見附民卷第56、57頁），就此被上訴人丙○○均
      同意扣除（見本院卷1第46頁、第174頁），扣除上開部分
      後，被上訴人丙○○請求醫療費用共48,989元（51,0000
      00000,162＝48,989），應屬有據。
    按保險制度旨在保護被保險人，非為減輕損害事故加害人
      之責任，保險給付請求權之發生，係以定有支付保險費之
      保險契約為基礎，與因侵權行為所生之損害賠償請求權，
      並非出於同一原因，後者之損害賠償請求權，殊不因受領
      前者之保險給付而喪失，兩者除有保險法第53條關於代位
      行使之關係外，並不生損益相抵問題（最高法院68年台上
      字第42號判例參照）。全民健康保險性質上係屬健康、傷
      害保險，除有全民健康保險法第82條規定之情形外，依保
      險法第130條、第135條準用同法第103條之規定，全民健
      康保險之保險人不得代位行使被保險人因保險事故所生對
      於第三人之請求權，要無保險法第53條規定適用之餘地。
      是全民健康保險之被保險人，非因汽車交通事故受傷害，
      受領全民健康保險提供之醫療給付，則其因侵權行為所生
      之損害賠償請求權並不因而喪失（參照最高法院89年台上
      字第805號判決參照）。本件被上訴人丙○○係因上訴人
      甲○○之傷害行為送醫，並非因汽車交通事故受傷害，則
      其受領全民健康保險提供之醫療給付，仍得向上訴人甲○
      ○請求賠償，並不生全民健康保險局代位求償之問題，被
      上訴人丙○○受領全民健康保險提供之醫療給付，乃其給
      付保險費所獲得之對價，上訴人甲○○不得因此享受被保
      險人投保之利益，免去賠償之責，是被上訴人健保給付之
      部分自仍得請求上訴人甲○○賠償，上訴人甲○○抗辯健
      保給付部分應予扣除云云，並不足採。
  (2)減少薪資收入部分：被上訴人丙○○主張因上訴人甲○○之
    侵權行為，致其至96年8月6日止尚無法工作等情，業據其提
    出驗傷診斷書、診斷證明書共6紙為證，斟酌上開診斷書上
    醫師囑言：不宜搬重物，應繼續門診治療等語（見原審附民
    卷第20頁），佐以被上訴人丙○○從事水果攤為業之工作性
    質，受傷後身體尚須調養恢復期間等情，被上訴人丙○○主
    張自本件傷害事故發生後至96年8月6日止，其尚無法工作之
    事實，應堪採信。又被上訴人主張自96年4月23日起至96年6
    月30日止，以最低基本工資15,840元為計算標準，自96年7
    月1日起至96年8月6日止，以最低基本工資17,280元為計算
    標準，準此，被上訴人丙○○得請求減少薪資收入之損失為
    56,112元【計算式：15,840×2＋15,840÷30×7＝35,376
    17,280×1＋17,280÷30×6＝20,73635,376＋20,736＝
    56,112】，即無不合。
  (3)精神慰撫金部分：本件傷害，緣於兩造均為位於雲林縣斗南
    鎮○○街之攤販，上訴人甲○○僅因細故即持鐵條毆打被上
    訴人丙○○，致其受有背部擦傷及挫傷等傷害，並審酌被上
    訴人丙○○係高職畢業，月入約17,000元，名下無不動產；
    而上訴人甲○○則為高職畢業，名下有房屋、土地、田賦各
    1筆，汽車1輛（共價值4,989,432元），業據兩造陳明在卷
    ，並有兩造稅務電子閘門財產所得調件明細表2份附卷可稽
    （見原審卷第64至69頁），及被上訴人丙○○因系爭傷害事
    件所受傷害之痛苦程度等一切情狀，認其請求慰撫金應以10
    萬元，方稱允適，至逾此數額之請求，則無理由。
  (4)綜上，被上訴人丙○○得請求上訴人甲○○賠償之金額共計
    205,101元（含醫藥費48,989元、減少收入損失56,112元、
    精神慰撫金100,000元，48,989＋56112＋100,000＝205,101
    ）。
  2.上訴人乙○○部分：
  (1)醫療及看護費用部分：
  上訴人乙○○請求醫藥費用18,469元，業據其提出醫療費用
    明細及收據共27紙為憑，惟其中懷恩中醫診所96年8月6日開
    立之0000000號收據明細掛號費項目900元係重複核算（見附
    民卷第28頁）；又台大醫院雲林分院96年4月23日收據編號0
    000000號及0000000號之門診收據1,469元亦係重複（見附民
    卷第37、38頁），就此上訴人乙○○均同意扣除（見本院卷
    第175頁），是上訴人乙○○得請求之醫藥費用為16,100元
    （原審判准之18,469元扣除900元、1,469元，得16,100元，
    亦即包含懷恩中醫診所部分5,870元、台大醫院雲林分
    院部分2,573元、長庚紀念醫院部分7,657元），即屬有據
    ，逾此部分之請求，則屬無據，應予駁回。
  又上訴人乙○○係因上訴人甲○○之傷害行為送醫，並非因
    汽車交通事故受傷害，依前揭說明，其受領全民健康保險提
    供之醫療給付，仍得向上訴人甲○○請求賠償，並不生全民
    健康保險局代位求償之問題，是上訴人乙○○受領全民健康
    保險提供之醫療給付，乃其因給付保險費所獲得之對價，上
    訴人甲○○不得因此享受被保險人投保之利益免去賠償之責
    ，是上訴人乙○○健保給付之部分自仍得請求上訴人甲○○
    賠償，上訴人甲○○抗辯健保給付部分應予扣除云云，並不
    足取。
  (2)減少薪資收入部分：上訴人乙○○主張因上訴人甲○○之侵
    權行為，致其至96年8月6日止尚無法工作等情，業據其提出
    驗傷診斷書、診斷證明書共6紙為證，且上開診斷書上醫師
    囑言：不宜搬重物，應繼續門診治療，佐以上訴人乙○○從
    事水果攤工作之性質，受傷後身體尚須調養恢復期間等情，
    則上訴人乙○○主張自本件傷害事故發生後至96年8月6日止
    ，其尚無法工作之事實，亦堪採信。又上訴人乙○○主張自
    96年4月23日起至96年6月30日止，以最低基本工資15,840元
    為計算標準，自96年7月1日起至96年8月6日止，以最低基本
    工資17,280元為計算標準，準此，上訴人乙○○得請求減少
    薪資收入之損失為56,112元【計算式：15,840×2＋15,84
    0÷30×7＝35,37617,280×1＋17,280÷30×6＝20,736
    35,376＋20,736＝56,112】。
  (3)精神慰撫金部分：
    本件傷害，緣於兩造均屬雲林縣斗南鎮○○街之攤販，上訴
    人甲○○僅因細故即毆打上訴人乙○○，致其受有臉部、左
    腳踝、右膝與雙手肘之擦傷及挫傷等傷害，並審酌上訴人乙
    ○○未受國民教育，月入約17,000元，名下有房屋、土地各
    1筆、汽車1輛及股票等（共價值2,921,300元）；而上訴人
    則高職畢業，名下有房屋、土地、田賦各1筆，汽車1輛（共
    價值4,989,431元），業據兩造陳明在卷，並有兩造稅務電
    子閘門財產所得調件明細表2份附卷可稽及上訴人乙○○因
    系爭傷害事件所受傷害之痛苦程度等一切情狀，認其請求之
    慰撫金以10萬元為允當，至逾此數額之請求（即上訴請求再
    給付20萬元部分），則無理由。
  (4)綜上，上訴人乙○○得請求賠償之金額共計172,212元（即
    醫藥費16,100元＋減少收入損失56,112元＋精神慰撫金100,
    000元＝172,212元）。
  (5)至上訴人乙○○於本院審理時追加之訴部分：
    上訴人乙○○主張其因上訴人甲○○上揭傷害行為，造成「
    胸椎第12節壓迫性骨折」，因而支出醫療費用247,422元、
    看護費用12,000元，又其此部分傷勢經鑑定符合勞工殘廢給
    付標準表內之軀幹第55項脊柱遺存畸形，殘廢等級為12級，
    因而減少勞動能力，故上訴人乙○○尚得請求減少勞動能力
    之損失為735,811元，以上合計為995,233元等情，固據其提
    出台大醫院雲林分院診斷證明書及醫療費用收據三紙（見本
    院卷1第47至52頁）、收款證明單一紙（見本院卷1第53頁）
    、及台大醫院雲林分院病情鑑定書及診斷證明書為憑（見本
    院卷第37及第107頁）。惟此為上訴人甲○○所否認，抗辯
    稱：依其所提出之診斷證明書所載，上訴人乙○○係因「胸
    椎第12節壓迫性骨折」至該院求診手術，而該病症應為其長
    年搬運重物所致，非因上訴人甲○○之傷害行為造成云云。
    經本院函詢財團法人長庚紀念醫院高雄分院（下稱長庚高雄
    分院）有關上訴人乙○○上開傷勢一節，經該院函覆略以：
    「該病患於96年5月10日至本院一般神經內科門診，主訴其
    右臀因遭毆擊而出現疼痛之症狀，經診斷為局部軟骨組織發
    炎；另腰椎X光檢查與下肢神經電學檢查顯示其第12節胸椎
    壓迫性骨折及腰薦椎神經病變。依病歷紀錄，該名病患於84
    年9月4日曾至本院急診，當時X光片檢查即已發現有第12節
    胸椎骨折之現象，是以無法單就患者局部之外觀傷害斷言其
    因果關係」，有該院98年5月4日（98）長庚院高字第831509
    號函附卷可稽（見本院卷1第88頁），嗣經本院再函詢該院
    關於上訴人乙○○84年9月4日所發現之第12節胸椎骨折與96
    年5月10日所發現之病症是否為同一處傷口，經該院再函覆
    以：「依病歷所載，邱女士於84年9月4日至本院就診，X-ra
    y檢查顯示有第12節胸椎壓迫性骨折之情形，而於同年9月5
    日、12日及23日至本院本院復健治療，惟病患其後未再回診
    復健，本院尚無法判定其病症是否已經治癒；另病患96年5
    月10日再於本院接受X-ray檢查，結果同樣顯示有第12節胸
    椎椎體壓迫性骨折，經與84年9月4日拍攝之X光片比對，因
    兩處傷口型態相同而推定應屬同一病灶」等情，亦有該院98
    年11月25日（98）長庚院高字第8A3540號函在卷可憑（見本
    院卷1第209頁），可見上訴人乙○○所患胸椎第12節壓迫性
    骨折病症，係於84年9月間即已造成，是否與上訴人甲○○
    之傷害行為有因果關係，即非無疑。又參諸上開長庚高雄分
    院就上訴人乙○○於84年9月4日所患第12節胸椎壓迫性骨折
    後續治療及復原情形，亦再函覆說明略以：「據病歷所載，
    邱女士84年9月4日至本院急診時之診斷為第12胸椎壓迫性骨
    折，依當時病患病情研判並無手術治療之必要，故臨床以背
    架固定其骨折部分並予止痛藥物治療，後病患因上述病症引
    起下背痛而分別於同年月5日、12日及23日至本院接受復健
    治療計三次，且最後一次復健治療時，病患仍主訴有下背痛
    情形；另就醫學而言，第12胸椎壓迫性骨折病症之適當治療
    期間約半年至一年，但部分病患可能無法完全痊癒而遺有背
    痛或神經病變等後遺症，而如病患罹有該病症且未痊癒情況
    下，可否長期（如12年）從事搬運重物等體力勞動之工作，
    則需依其實際復原狀況及耐力承受度而定」等語，亦有該院
    99年2月25日（99）長庚院高字第912081號函存卷可稽（見
    本院卷2第29頁），可見上訴人乙○○於84年9月4日所罹患
    第12節胸椎壓迫性骨折之病症，上訴人乙○○僅復健治療三
    次後即未再就醫，且最後一次復健治療仍主訴有下背疼痛之
    情形，顯見上開病症並未完全治癒；再佐以上訴人乙○○於
    本件傷害發生後當日即96年4月23日至台大醫院雲林分院急
    診，當時之傷勢僅為：「臉部擦傷及挫傷、左腳踝、右膝、
    雙手肘挫傷及擦傷」等情，有驗傷診斷書在卷可證，審酌上
    訴人乙○○嗣後多次就醫，亦未見其有主訴胸椎疼痛或不適
    之情形，嗣上訴人乙○○於96年5月10日至長庚高雄分院求
    診係經X光片檢查始顯示有胸椎第12節壓迫性骨折現象，距
    離事發之日已逾十數日，且上訴人乙○○平時以販賣水果為
    生，於84年間胸椎第12節已有壓迫性骨折之病症，復長期搬
    運水果等重物，則其上開胸椎第12節壓迫性骨折之病症，尚
    難認與上訴人甲○○之傷害行為確有相當因果關係。從而，
    上訴人乙○○於本院追加請求上訴人甲○○應賠償其因治療
    「胸椎第12節壓迫性骨折」所支出之醫療費用、看護費用，
    及因該病症減少勞動能力之損失共計955,233元，即難認有
    據，不應准許。
五、又給付有確定期限者，債務人自期限屆滿時起，負遲延責任
    ；給付無確定期限者，債務人於債權人得請求給付時，經其
    催告而未為給付，自受催告時起，負遲延責任；其經債權人
    起訴而送達訴狀，或依督促程序送達支付命令，或為其他相
    類之行為者，與催告有同一之效力；民法第229條第1、2項
    分別定有明文。又遲延之債務，以支付金錢為標的者，債權
    人得請求依法定利率計算之遲延利息；但約定利率較高者，
    仍從其約定利率；而應付利息之債務，其利率未經約定，亦
    無法律可據者，週年利率為百分之5；亦為同法第233條第1
    項及第203條所明定。查本件上訴人乙○○及被上訴人丙○
    ○得請求上訴人甲○○賠償之前揭金額，並未據主張定有給
    付之期限，則上訴人乙○○及被上訴人丙○○等請求自本附
    帶民事起訴狀繕本送達之翌日（96年9月30日，見原審卷第1
    2頁）起至清償日止，按年息百分之5計算之利息，並未逾上
    開規定之範圍，自無不合。
六、綜上所述，上訴人乙○○及被上訴人丙○○主張伊等因上訴
    人甲○○之毆打成傷受有損失，上訴人甲○○應賠償其損害
    ，即無不合；從而，上訴人乙○○及被上訴人丙○○依侵權
    行為損害賠償法律關係，請求上訴人甲○○應給付被上訴人
    丙○○上開205,101元，應給付上訴人乙○○上開172,212元
    ，及均自96年9月30日起至清償日止，按週年利率百分之5計
    算之利息，於法有據，應予准許。逾此範圍之請求即屬無據
    ，不應准許。原審（除確定部分外）未遑詳查，判命上訴人
    甲○○給付超過上開應予准許之數額而為上訴人甲○○敗訴
    之判決，並為假執行宣告部分，尚有未洽。上訴人甲○○上
    訴指摘原判決此部分不當，為有理由，應由本院將原判決此
    部分予以廢棄，改判如主文第2項所示。至於原審就上開應
    予准許之部分為上訴人甲○○敗訴之判決，並依上訴人乙○
    ○、被上訴人丙○○之聲請命供擔保准為假執行之宣告，核
    無不合，上訴人甲○○就此部分上訴猶執前詞指摘原判決不
    當，非有理由，應予駁回。又上訴人乙○○於本院追加之訴
    部分，經核並無理由，應予駁回；此部分假執行之聲請，亦
    失所附麗，併應駁回。
七、本件事證已臻明確，兩造其餘攻擊、防禦方法及舉證，核與
    判決之結果不生影響，爰毋庸逐一論述，附此敘明。
據上論結，本件上訴人甲○○之上訴一部有理由、一部無理由，
上訴人乙○○之上訴及追加之訴均為無理由，依民事訴訟法第44
9條第1項、第450條、第79條、第78條，判決如主文。
中    華    民    國    99    年    5     月    4     日
                  民事第二庭  審判長法  官  陳光秀
                                    法  官  李文賢
                                    法  官  莊俊華
上為正本係照原本作成。
兩造均不得上訴。
中    華    民    國    99    年    5     月    6     日
                                    書記官  吳銘添

司法院資訊處製作；財團法人民間司法改革基金會備份。
